【裁判字號】    99,易,325
【裁判日期】    990617
【裁判案由】    電子遊戲場業管理條例
【裁判全文】
臺灣高雄地方法院刑事判決               99年度易字第325號
公  訴  人  臺灣高雄地方法院檢察署檢察官
被      告  甲○○
上列被告因電子遊戲場業管理條例案件，經檢察官提起公訴（98
年度偵字第21805 號），本院判決如下：
    主  文
甲○○違反未依電子遊戲場業管理條例規定領有電子遊戲場業營
業級別證者，不得經營電子遊戲場業之規定，處拘役肆拾日，如
易科罰金，以新臺幣壹仟元折算壹日。扣案之電子遊戲機具「龍
鳳水果機」壹台( 含IC板壹塊）、「賽馬機」壹台（含IC板壹塊
）、「麻將機」貳台（含IC板貳塊）及新臺幣拾元硬幣貳枚，均
沒收。
    事  實
一、甲○○明知未依電子遊戲場業管理條例規定領有電子遊戲場
    業營業級別證者，不得經營電子遊戲場業，竟基於經營電子
    遊戲場之犯意，自民國98年7 月間某日起，未經許可，在址
    設高雄縣岡山鎮○○○路69之2 號公眾得出入之龍莊檳榔攤
    內，非法擺設電子遊戲機「龍鳳水果機」1 台、「賽馬機」
    1 台、「麻將機」2 台，供不特定之人進入投幣把玩。嗣於
    98年7 月10日13時45分許，在上址為警查獲，並扣得甲○○
    所有，供其犯罪所用及所得之上開電子遊戲機機具共4 台（
    含IC板4 塊）、機具內現金新臺幣（下同）10元硬幣2 枚。
二、案經高雄縣政府警察局岡山分局報告臺灣高雄地方法院檢察
    署檢察官偵查起訴。
    理  由
壹、證據能力部分：按被告以外之人於審判外之言詞或書面陳述
    ，除法律有規定者外，不得作為證據；被告以外之人於審判
    外之陳述，雖不符刑事訴訟法第159 條之1 至同條之4 之規
    定，而經當事人於審判程序同意作為證據，法院審酌該言詞
    陳述或書面陳述作成時之情況，認為適當者，亦得為證據。
    當事人、代理人或辯護人於法院調查證據時，知有刑事訴訟
    法第159 條第1 項不得為證據之情形，而未於言詞辯論終結
    前聲明異議者，視為有前項之同意，刑事訴訟法第159 條第
    1 項、第159 條之5 分別定有明文。查本判決所引用之各項
    據以認定事實之傳聞性質，被告甲○○及公訴人於本院言詞
    辯論終結前，均不爭執而未曾聲明異議，本院審酌該等言詞
    及書面陳述作成時之情況，並無出於任意性或不正取供，或
    違法或不當情事，且客觀上亦無不可信之情況，堪認為適當
    ，揆諸前開說明，依法均有證據能力，合先敘明。
貳、實體部分
一、訊據被告甲○○對於未取得主管機關核發之營業級別證，而
    在上揭時、地擺放系爭4 台機具，且為警查獲時，該4 台機
    具均有插電等情，固不否認，惟矢口否認有何違反電子遊戲
    場業管理條例之犯行，辯稱：伊是從事水電的，檳榔攤並沒
    有對外營業，查扣的4 台機具是朋友不要給伊的，因為樓上
    沒地方放，伊才將系爭機具放在一樓庫房，該機具之所以會
    插電，是朋友到伊住處打麻將，小孩子在玩的時候，要吹電
    風扇，不小心插上去的云云（見本院卷一第14頁反至第15頁
    、本院卷二第12頁）。
二、經查：
（一）被告上揭犯行，業經證人即前往現場臨檢之員警丙○○到
      庭證稱：伊到龍莊檳榔攤臨檢時，發現擺設有系爭4 台機
      具，且均有插電，螢幕也是開著的，伊請被告打開機具投
      幣之盒子後，復發現裡面有10元硬幣2 枚等語甚詳（見本
      院卷一第26頁），復有高雄縣政府警察局岡山分局前峰派
      出所臨檢紀錄表1 紙、98年7 月10日電子遊戲機機台代保
      管單4 紙及查獲照片9 張在卷可稽（見98年度偵字第2180
      5 號偵卷第16頁至第23頁），是被告於上開地點擺設系爭
      機具4 台，且該機具為插電狀態，並有10元硬幣2 枚之事
      實，首堪認定。
（二）被告雖辯以其未對外營業，系爭4 台機具係放在一樓庫房
      云云。惟被告於本院準備程序時自承：系爭機具擺放之地
      點，一般人均可以進入，且可以自行插電後投幣把玩等語
      （見本院卷二第13頁）；又證人丙○○於本院審理時證述
      ：系爭機具係擺放在龍莊檳榔攤內一進去一樓左手邊，該
      地點並沒有另外隔一個房間，一般人均可以自由進出該地
      點等語（見本院卷一第26頁至第27頁），佐以系爭4 台機
      具於為警查獲時，排列整齊，係插電使用中，且機具內亦
      有硬幣等情，業如上述，並有查獲照片3 張（見98年度偵
      字第21805 號卷第18頁）附卷可參，復衡以證人丙○○係
      依法執行職務之公務員，且與被告並無仇隙，當無甘冒偽
      證重罪而設詞誣陷被告於罪之理，足見擺設系爭機具之地
      點確於一般人得出入之地點，非被告所稱之庫房，且一般
      人皆得以自行插電後把玩一節，尚非虛妄，被告確有於上
      開地點擺放系爭4 台機具供不特定人把玩之營業行為，應
      堪認定。
（三）被告另辯稱：系爭4 台機具之所以會插電，是小孩子在玩
      時，要吹電風扇，不小心把插頭插上去的云云。惟證人丙
      ○○於本院審理時證稱：系爭機具4 台有插電，是先插在
      延長線上，延長線再插在插座上，至於電風扇的插頭則是
      插在插座上，因此插座上有延長線的插頭及電風扇的插頭
      等語（見本院卷一第27頁），復觀諸卷附之查獲照片3 張
      （見98年度偵字第21805 號卷第18頁），可知系爭4 台機
      具之插頭確係先予插在延長線上，延長線之插頭再插於插
      座上無訛。又證人乙○○於本院審理時到庭證述：被告為
      警查獲當天，伊有在上開地點打麻將，現場只有伊的一個
      小孩，係95年10月17日生，當時未滿3 歲，沒有其他小孩
      在場，由一些成年人幫伊照顧小孩，因為伊在打牌，沒空
      去插電風扇的插頭，所以可能是小孩子去動到，但伊並沒
      有親眼目睹伊的小孩去插電風扇的插頭，只是伊的猜測等
      語（見本院卷一第28頁至第29頁），則系爭4 台機具之插
      電狀態，是否確係小孩誤插所致，僅係證人乙○○之推測
      之詞，是否屬實，已非無疑；參以該小孩於上開時間未滿
      3 歲，衡其心智年齡，能否知悉欲吹電風扇前，應先予插
      電等情，尚屬可議；況被告自承：系爭4 台機具伊沒有玩
      過，也沒有給他人玩過，係因樓上地方不夠，才放在一樓
      的等語（見本院卷一第15頁、98年度偵字第21805 號卷第
      8 頁），果係如此，系爭4 台機具當無將插頭插於延長線
      上之必要，則未滿3 歲之兒童有無將系爭4 台機具之插頭
      一一找出，並俱插於延長線上，再將延長線插於插座上之
      能力，亦有疑問，堪認被告上開所辯，純係事後卸責之詞
      ，顯無可採。
（四）綜上所述，本件事證明確，被告犯行堪以認定，應予依法
      論科。
三、按電子遊戲場業管理條例第22條所謂違反同條例第15條之規
    定，即未依該條例領有電子遊戲場業營業級別證，而經營電
    子遊戲場業者，係指違反此規定而在某特定場所經營電子遊
    戲場業而言。又電子遊戲場業管理條例所謂「電子遊戲場業
    」之「業」，係指「業務」而言，而刑法上所謂業務，係以
    事實上執行業務者為標準，指以反覆同種類之行為為目的之
    社會活動，是不論行為人是否「專營」電子遊戲場業，亦不
    問經營是否需達「一定之規模」，即使於原本所營事業外，
    兼營電子遊戲場業，或所經營之電子遊戲場不具相當之規模
    ，亦無礙於電子遊戲場業管理條例相關規定之適用。再刑事
    法若干犯罪行為態樣，本質上原具有反覆、延續實行之特徵
    ，立法時既予特別歸類，定為犯罪構成要件之行為要素，則
    行為人基於概括之犯意，在密切接近之一定時、地持續實行
    之複次行為，倘依社會通念，於客觀上認為符合一個反覆、
    延續性之行為觀念者，於刑法評價上，即應僅成立一罪；學
    理上所稱「集合犯」之職業性、營業性或收集性等具有重複
    特質之犯罪均屬之，例如經營、從事業務、收集、販賣、製
    造、散布等行為概念者是，而電子遊戲場業，係指設置電子
    遊戲機供不特定人益智娛樂之營利事業，屬於集合犯之一種
    ，為包括一罪，最高法院90年台非字第276 號判例意旨及95
    年度台上字第318 號判決理由可資參照。是核被告所為，係
    違反電子遊戲場業管理條例第15條之未領有電子遊戲場業營
    業級別證而經營電子遊戲場業之規定，應依同法第22條之規
    定論處。被告自98年7 月間某日起至98年7 月10日為警查獲
    止，所為未經許可經營電子遊戲場業之行為，係基於同一犯
    意反覆所為，屬集合犯，僅論以一罪。爰審酌被告未依規定
    領有電子遊戲場業營業級別證即經營電子遊戲場業，違反政
    府對電子遊戲場業之管理，實屬不該，然念及被告未曾有犯
    罪紀錄，素行良好，有臺灣高等法院被告前案紀錄表在卷可
    稽，復斟酌其經營時間非久即為警查獲，且所查扣之電子遊
    戲機僅4 台，10元硬幣僅2 枚，經營規模不大等一切情狀，
    量處如主文所示之刑，並諭知易科罰金之折算標準，以資懲
    儆。末查，扣案之電子遊戲機具「龍鳳水果機」1 台（含IC
    板1 塊）、「賽馬機」1 台（含IC板1 塊）、「麻將機」2
    台（含IC板2 塊）及10元硬幣2 枚，均為被告所有，且分別
    係被告供犯罪所用及犯罪所得之物，應分別依刑法第38條第
    1 項第2 款、第3 款之規定予以宣告沒收。
據上論斷，應依刑事訴訟法第299 條第1 項前段，電子遊戲場業
管理條例第15條、第22條，刑法第11條前段、第41條第1 項前段
、第38條第1 項第2 款、第3 款，判決如主文。
本案經檢察官鄧藤墩到庭執行職務。
中    華    民    國    99    年    6     月    17    日
                  刑事第七庭  審判長法  官  陳  箐
                                    法  官  林依蓉
                                    法  官  簡佩珺
以上正本證明與原本無異。
如不服本判決應於收受送達後十日內向本院提出上訴書狀，並應
敘述具體理由；其未敘述上訴理由者，應於上訴期間屆滿後二十
日內向本院補提理由書（均須按他造當事人之人數附繕本）「切
勿逕送上級法院」。
中    華    民    國    99    年    6     月    17    日
                                    書記官  蕭家玲
附錄犯罪科刑法條：
電子遊戲場業管理條例第15條
未依本條例規定領有電子遊戲場業營業級別證者，不得經營電子
遊戲場業。
電子遊戲場業管理條例第22條
違反第 15 條規定者，處行為人 1 年以下有期徒刑、拘役或科
或併科新台幣 50 萬元以上 250 萬元以下罰金。

司法院資訊處製作；財團法人民間司法改革基金會備份。
